【裁判字號】    99,交上易,6
【裁判日期】    990324
【裁判案由】    過失傷害
【裁判全文】
臺灣高等法院刑事判決                 99年度交上易字第6號
上  訴  人  臺灣宜蘭地方法院檢察署檢察官
被      告  乙○○
上列上訴人因被告過失傷害案件，不服臺灣宜蘭地方法院98年度
交易字第107 號，中華民國98年12月1 日第一審判決（起訴案號
：臺灣宜蘭地方法院檢察署98年度偵字第1971號），提起上訴，
本院判決如下：
    主  文
原判決撤銷。
乙○○犯過失傷害罪，處拘役伍拾玖日，如易科罰金，以新臺幣
壹仟元折算壹日。
    事  實
一、乙○○於民國97年11月14日下午5 時許，騎駛車牌號碼961
    ─DAT 號機車搭載女友甲○○，沿宜蘭縣冬山鄉○○路○ 段
    由北往南方向直行，於同日下午5 時45分許，以時速60多公
    里之車速，途經慢車道限速為時速40公里以下之冬山路3 段
    與永興路1 段交岔口時，本應注意行車速度依速限標誌或標
    線之規定，且汽機車行駛時，駕駛人應注意車前狀況，隨時
    採取必要之安全措施，於行駛至交岔路口，其行進並應遵守
    燈光號誌之指揮，且車輛面對圓形紅燈時，表示禁止通行，
    不得超越停止線或進入路口，而依當時為柏油路面、路面無
    缺陷、無障礙物、視距良好等狀況，並無不能注意之情事，
    詎乙○○竟疏未注意上情而在慢車道上違規超速行駛，亦未
    注意車前狀況及隨時採取必要之安全措施，且於其行車方向
    之號誌燈為圓形紅燈之狀況下，即貿然超越停止線進入上開
    交岔路口，適謝麗珠駕駛車牌號碼2229—KN號自小客車沿冬
    山路3 段由南往北方向行駛，於行經上開交岔路口時，正依
    循綠色左轉箭頭號誌之指示左轉往永興路1 段方向行駛，乙
    ○○因而煞避不及，其所騎機車於該交岔路口內撞擊2229—
    KN 號 自小客車，導致甲○○因而倒地並受有左脛骨腓骨開
    放性骨折併皮膚缺損併骨頭露出之傷害。乙○○肇事後，於
    有偵查權限之機關及公務員發覺其犯罪前，即主動向處理警
    員自承肇事並自願接受裁判。
二、案經甲○○訴由宜蘭縣政府警察局羅東分局報請臺灣宜蘭地
    方法院檢察署檢察官偵查起訴。
    理  由
壹、程序方面：
    按「除被告所犯為死刑、無期徒刑、最輕本刑為三年以上有
    期徒刑之罪或高等法院管轄第一審案件者外，於前條第一項
    程序進行中，被告先就被訴事實為有罪之陳述時，審判長得
    告知被告簡式審判程序之旨，並聽取當事人、代理人、辯護
    人及輔佐人之意見後，裁定進行簡式審判程序。」，刑事訴
    訟法第273 條之1 第1 項定有明文。查被告乙○○所犯上開
    事實欄一所示之過失傷害罪，並非最輕本刑為三年以上有期
    徒刑之罪，且被告於本院99年1 月28日準備程序及99年3 月
    10日審判程序進行中，復就被訴之事實為有罪之陳述，經告
    知被告簡式審判程序之旨，被告及公訴人對於本件改依簡式
    審判程序審理亦均表示無意見，是本院即依刑事訴訟法第36
    4 條準用同法第273 條之1 第1 項之規定，裁定本件進行簡
    式審判程序，合先敘明。
貳、實體方面：
一、認定犯罪事實所憑之證據及理由：
  (一)訊據被告乙○○對於上開犯罪事實均坦承不諱，核與證人謝
    麗珠在警詢及原審審理時證述之車禍發生情節相符（見警卷
    第2 、4 頁，原審卷第32至35頁）。此外，復有道路交通事
    故現場圖、道路交通事故調查報告表各1 件及事故現場照片
    29張在卷可稽。另告訴人甲○○確因本件車禍導致受有左脛
    骨腓骨開放性骨折併皮膚缺損併骨頭露出等傷勢之事實，亦
    據證人甲○○於警詢時證述明確（見警卷第10頁），並有羅
    東博愛醫院診斷證明書一件附卷足憑。
  (二)再按「行車速度，依速限標誌或標線之規定」、「汽機車行
    駛時，駕駛人應注意車前狀況，並隨時採取必要之安全措施
    」、「於行駛至交岔路口，其行進並應遵守燈光號誌之指揮
    」、「車輛面對圓形紅燈表示禁止通行，不得超越停止線或
    進入路口」，道路交通安全規則第93條第1 項、94條第3 項
    、第102 條第1 項第1 款及道路交通標誌標線號誌設置規則
    第206 條分別定有明文。被告為已考領駕駛執照之駕駛人，
    對此實難諉稱不知，其駕車行經冬山路3 段與永興路1 段交
    岔口時，本應注意遵守上開規定，且依卷附前揭道路交通事
    故調查報告表所載，於事故當時為柏油路面、路面無缺陷、
    無障礙物、視距良好等情形，並無不能注意之情事，詎被告
    竟以時速60多公里之車速，途經慢車道限速為時速40公里以
    下之冬山路3 段與永興路1 段交岔口而違規超速，且未注意
    車前狀況及隨時採取必要之安全措施，繼於其行車方向之號
    誌燈為圓形紅燈之狀況下，即貿然超越停止線進入上開交岔
    路口，以致煞避不及，而於上開交岔路口內與謝麗珠所駕駛
    之自小客車發生撞擊，肇致本件車禍發生，其駕駛行為顯有
    過失。
  (三)況告訴人甲○○確實因本件車禍受傷，且被告就本件車禍之
    發生確實有過失等事實，均已認定在前，是被告之過失行為
    與告訴人之傷害間，顯具有相當因果關係。
  (四)綜上所述，足徵被告首揭自白確與事實相符，本件事證已臻
    明確，被告之犯行堪予認定，應依法論科。
二、論罪理由：
    核被告所為，係犯刑法第284 條第1 項前段之過失傷害罪。
    被告肇事後，於有偵查權限之機關及公務員發覺其犯罪前即
    主動向到場處理之員警自承肇事並自願接受裁判之事實，業
    據被告在原審審理時陳明在卷，並有道路交通事故肇事人自
    首情形紀錄表附卷可參，是被告已符合自首之要件，爰依刑
    法第62條前段之規定減輕其刑。
三、原判決撤銷之理由：
  (一)原審調查後，認被告所犯過失傷害罪事證明確，而予以論罪
    科刑，固非無見。惟原判決僅論及被告有擅闖紅燈與未注意
    車前狀況採取必要安全措施之過失，並未論及被告有違規超
    速之過失，尚有未洽，爰說明如下：
  1.依道路交通安全規則第99條第1 項第2 款之規定，機器腳踏
    車行駛之車道，應依標誌或標線之規定行駛；無標誌或標線
    者，在已劃分快慢車道之道路，雙向道路應在最外側快車道
    及慢車道行駛。故依該條之規定，在已劃分快慢車道之雙向
    道路，機車亦可行駛於最外側快車道，故被告乙○○騎乘機
    車如係行駛於最外側之快車道，其行車速限為70公里，故無
    違誤。然被告在警詢中業已供稱其於事故前，係行駛於冬山
    鄉○○路○ 段之慢車道上等語，而本件事故地點之宜蘭縣冬
    山鄉○○路○ 段，係有劃分快慢車道之雙向道路一節，有道
    路交通事故現場圖及現場照片在卷可稽，並據證人即至現場
    處理之宜蘭縣政府警察局羅東分局順安派出所員警李金憲供
    述屬實。故本件所須究明者為事故地點慢車道之速限究竟為
    何？事故地點快慢車道之速限是否均適用相同之標準？
  2.按道路交通安全規則93條第1 項之規定，行車速度，依速限
    標誌或標線之規定，無速限標誌或標線者，應依同條第1 項
    第1 、2 、3 款之規定。而根據道路交通安全規則第93條第
    1 項第1 款但書所規定時速不得超過40公里之情形，應有下
    列四種，即（一）未劃設車道線之道路（二）未劃設行車分
    向線之道路（三）未劃設分向限制線之道路（四）設有快慢
    車道分隔線之慢車道。故就設有快慢車道分隔線之慢車道上
    ，如未特別針對慢車道之速限設有標誌或標線，則該慢車道
    之速限即應適用道路交通安全規則第93條第1 項第1 款但書
    之規定，認為係40公里。
  3.再者，交通部路政司69年8 月21日路臺（69）監字第06712
    號函文表示，如在劃分快慢車道之郊區道路，設有「60公里
    時速限制」標誌，則應視該標誌之設置位置及其附牌說明而
    定，如該標誌設置於雙向快車道間之分向島上或快車道上空
    ，以及快慢車道劃分島上，或雖設置於慢車道外路肩上，而
    其附牌說明規定僅限適用於快車道上行駛之車輛，則在慢車
    道上行駛之車輛，仍應遵守（修正前）道路交通安全規則第
    93條第1 項第2 款規定之行車速度。本件根據宜蘭縣政府警
    察局羅東分局98年8 月18日警羅交字第0983013979號函文所
    附之照片內容，冬山鄉○○路○ 段南下路段之速限70公里之
    速限標誌係設置在冬山路3 段雙向快車道間之分向島上，故
    該70公里之速限標誌，應僅適用行駛於快車道上車輛之行車
    速度，而不包括慢車道上之車輛。否則如認慢車道之行車速
    度亦與快車道相同，認均為70公里，則實務上區○○○○○
    道之用意何在？為何於名稱上又要有「快」、「慢」車道之
    差別？
  4.被告於事故發生時，既係行駛於慢車道上，則其應遵循之行
    車速度應為40公里，而非70公里，故被告以時速60餘公里之
    速度行駛，顯有超速之事實。
  (二)原判決未論及被告有違規超速之過失，顯有未洽，已如前述
    ，則檢察官上訴意旨指摘原判決此部分不當，為有理由，自
    應由本院予以撤銷改判。
四、科刑審酌事由：
    爰審酌被告之品行、智識程度；行經交岔路口時，竟違規超
    速、疏未注意車前狀況及隨時採取必要之安全措施，且貿然
    闖越紅燈駛入交岔路口內以致肇事，其過失程度之輕重、所
    生危害、犯罪後雖自首坦承犯行，然迄未能與告訴人甲○○
    達成民事和解，迄未賠償告訴人甲○○所受損害，犯後態度
    難謂良好，及告訴人所受傷勢程度等一切情狀，酌情量處如
    主文第2 項所示之刑，並諭知如易科罰金之折算標準，以示
    懲儆。
據上論斷，應依刑事訴訟法第369 條第1 項前段、第364 條、第
273 條之1 第1 項、第299 條第1 項前段，刑法第284 條第1 項
前段、第62條前段、第41條第1 項前段，刑法施行法第1 條之1
，判決如主文。
本案經檢察官陳昱旗到庭執行職務。
中    華    民    國    99    年    3     月    24    日
                  刑事第二十庭審判長法  官  楊貴雄
                                    法  官  林銓正
                                    法  官  許必奇
以上正本證明與原本無異。
不得上訴。
                                    書記官  高郁婷
中    華    民    國    99    年    3     月    25    日
附錄本案論罪科刑法條全文：
中華民國刑法第284條第1項前段（過失傷害罪）：
因過失傷害人者，處6月以下有期徒刑、拘役或5百元以下罰金。

司法院資訊處製作；財團法人民間司法改革基金會備份。
